【裁判字號】    97,交聲,400
【裁判日期】    970930
【裁判案由】    違反道路交通管理處罰條例聲明異議
【裁判全文】
臺灣士林地方法院交通事件裁定         97年度交聲字第400號
原處分機關  臺北市交通事件裁決所
異  議  人
即受處分人  甲○○
上列異議人即受處分人因違反道路交通管理處罰條例案件，對於
臺北市交通事件裁決所民國97年4 月1 日所為之處分（原處分案
號：北市裁二字第裁22－AEW654866 號），聲明異議，本院裁定
如下：
    主  文
原處分撤銷。
甲○○不罰。
    理  由
一、按法院受理交通事件，準用刑事訴訟法之規定，道路交通管
    理處罰條例第89條前段定有明文，則刑事訴訟程序基本原則
    之一「罪疑唯輕原則」，於法院審理行為人違反道路交通管
    理處罰條例案件時，自當有其適用。易言之，法院於審理前
    揭案件，於踐行調查證據程序完畢後，為事實之認定時，如
    就原處分機關所認定之行為人違規事實仍有合理之訴訟上懷
    疑，而無行為人確有該當於道路交通管理處罰條例各該處罰
    條文之構成要件之確信者，即應本於訴訟上「對待證事實倘
    有懷疑，則從被告之利益作解釋」之證據法則，作對行為人
    有利之認定。次按交通警員製單舉發違反道路交通管理處罰
    條例所列之違規事實，本質上為行政處分，係公法上行為，
    基於公務員為公法上行為具有公信力之原則，固應認其所舉
    發交通違規事實在法律上有推認為真實之「有效推定」效力
    ，然於受處分人對於違規事實之存否有爭執，請求法院裁決
    時，法院允宜依據卷附各項證據資料，以論理法則及經驗法
    則為基礎，作客觀的、綜合的判斷，如可認舉發員警顯有誤
    認、誤判之可能或證據不足情事，即應予受處分人有利之認
    定，尚不得僅以舉發員警與受處分人素不相識、且無夙怨，
    當無設詞攀誣之理為論據，遽為受處分人確有所指交通違規
    事實之推認，合先敘明。
二、原處分意旨略以：本件異議人即受處分人甲○○於97年2 月
    12日晚間10時18分許，駕駛車牌號碼4935-ET 號自用小客車
    行經臺北市○○路與通化街街口時，經臺北市政府警察局大
    安分局警備隊警員當場攔停舉發其有「闖紅燈」之違規，經
    原處分機關即臺北市交通事件裁決所依道路交通管理處罰條
    例第53條第1 項、違反道路交通管理事件統一裁罰標準及處
    理細則等規定，於97年4 月1 日裁處異議人應罰鍰新臺幣（
    下同）2,700 元，並依同條例第63條第1 項第3 款記違規點
    數3 點。
三、異議意旨略以：異議人於當日晚間暫停於通化街口等待路口
    紅燈轉換為綠燈，待綠燈亮起後，異議人即顯示左邊方向燈
    光轉入樂利路，當時通化街所顯示之燈光號誌確為綠燈，且
    舉發員警當時所站立位置並無法目視通化街口之紅綠燈狀況
    及停止線位置，實有誤判之可能。異議人向原處分機關表示
    不服舉發，經原處分機關裁決維持舉發結果後，異議人於法
    定期限內向本院交通法庭聲明異議等語。
四、經查：
（一）按汽車駕駛人，行經有燈光號誌管制之交岔路口闖紅燈者
      ，處1,800 元以上5,400 元以下罰鍰，並記違規點數3點
      ，道路交通管理處罰條例第53條第1 項、第63條第1 項第
      3 款分別定有明文。按汽車行駛至交岔路口，其行進、轉
      彎，應遵守燈光號誌或交通警察之指示，道路交通安全規
      則第102 條第1 項第1 款亦定有明文。又按行車管制號誌
      顯示為圓形紅燈者，其意義為車輛禁止通行，不得超越停
      止線或進入路口，道路交通標誌標線號誌設置規則第20 6
      條定有明文，「闖紅燈」之行為，應認以於行車號誌顯示
      為圓形紅燈時，猶仍超越停止線進入路口者，始足當之。
      倘於行車號誌顯示為圓形紅燈前，即已超越停止線或進入
      路口，則與闖紅燈之行為有別，不得援引闖紅燈之規定加
      以處罰。
（二）證人即舉發本件違規之臺北市政府警察局大安分局交通分
      隊警員乙○○到庭結證稱：「（問：你當時為何攔停受處
      分人？）當時在該路段執行勤務，該處為T 字路口，當時
      受處分人在通化街左轉樂利路方向。我站立的位置是樂利
      路往基隆路方向，通過通化街約15公尺，該處看得樂利路
      紅綠燈號誌，當時樂利路號誌已經變換為綠燈，通化街已
      經是紅燈，我站立的位置看不到通化街的紅綠燈，但是樂
      利街是綠燈，所以通化街應該是紅燈。所以我告發受處分
      人闖紅燈。」、「（問：你當時看得到樂利路路口的停止
      線？你距離停止線的距離？）看得到。我離停止線約20公
      尺左右。」、「（問：何以注意到受處分人違規？）當時
      樂利路號誌已經變換為綠燈，所以我看通化街的路口車輛
      有無違規。其實那時是晚上看得很清楚，我只要看同一個
      路口都可以看到。」及「（問：你有看到受處分人左轉還
      是他左轉過來才看到他？）我看著他左轉。」等語（參見
      本院97年9 月5 日訊問筆錄）。
（三）查證人乙○○當時站立的位置既無法看到通化街的紅綠燈
      號誌，其又以自身所在位置附近之樂利路口南北向號誌為
      綠燈而推論異議人於越過停止線時，通化街口東西向燈號
      已轉為紅燈，並非絕對正確（按異議人通過停止線時，有
      可能為綠燈或黃燈，通過後始變為紅燈，而東西向號誌則
      變為綠燈），自不能以此來推斷異議人是否確有闖紅燈。
      又查證人所站立之位置距離通化街口有15公尺，其距離異
      議人停車處之停止線亦有20公尺之遙，即證人係站立於T
      字路口轉彎稍遠處，業據證人結證明確。異議人對證人所
      繪製之現場圖亦表示，證人實際距離異議人停車處之停止
      線應超過20公尺，非如證人所言僅距離20公尺，且異議人
      當時確實有先停在路口等待紅燈，直到乘坐於副駕駛座之
      友人提醒通化街已轉綠燈時，異議人方才顯示左邊方向燈
      光左轉進入樂利路云云。衡諸常情，證人於夜間10時許站
      立於距離受處分人所在路口較遠處，欲看清楚該處停止線
      ，已有困難，且該路口為轉彎90度之T 字路口，通化街街
      口並設有機車停車格停放機車，於警員站立之位置，機車
      極易遮蔽警員對違規處停止線之視線，且若其他車輛行駛
      於警員所站立之樂利路對向車道上，則依照證人乙○○庭
      呈之警員當時執勤位置、違規人駕駛方向、樂利路及通化
      街街口照片4 幀以觀，警員對通化街街口視線勢必遭到遮
      蔽，欲清楚於夜色中判斷該處停止線更有困難，是舉發警
      員雖與受處分人並無嫌怨，並無任意虛偽舉發之情，然於
      舉發當時之夜色及警員所站立之距離等情況下，目視舉發
      ，尚非無誤判受處分人停車處停止線位置之可能，則異議
      人所稱於違規當時其所依循之路口燈光號誌燈確為圓形綠
      燈之情形，尚屬可信。是依前揭訴訟上之待證事實「倘有
      懷疑，則從被告之利益作解釋」之證據法則，本件自應作
      對異議人有利之認定。
五、綜上所述，本院因認異議人之異議為有理由，爰依法撤銷原
    處分，並另為異議人不罰之諭知，以資適法。
六、據上論斷，應依道路交通案件處理辦法第20條前段裁定如主
    文。
中    華    民    國    97    年    9     月    30    日
                        交通法庭法  官  賴邦元
以上正本證明與原本無異。
如不服本裁定，應於送達後5日內，向本院提出抗告狀。
                                書記官  游育慈
中    華    民    國    97    年    9     月    30    日


司法院資訊處製作；財團法人民間司法改革基金會備份。
